【裁判字號】    99,監,260
【裁判日期】    991229
【裁判案由】    處分受監護人不動產
【裁判全文】
臺灣士林地方法院民事裁定               99年度監字第260號
聲  請  人  林金鐘
            林蘇燕沼
上列聲請人聲請處分受監護人不動產事件，本院裁定如下：
    主  文
聲請駁回。
聲請程序費用由聲請人負擔。
    理  由
一、本件聲請意旨略以：聲請人為受監護人林明賢之父母，林明
    賢於民國87年間因頭部外傷，致無法處理自己事務，前經本
    院以89年度禁字第5 號裁定宣告為禁治產人，聲請人則為林
    明賢之監護人。聲請人為籌措林明賢每月所需之生活及養護
    費用約新台幣（下同）2 至3 萬元，擬處分林明賢名下所有
    坐落於臺北市○○區○○段四小段415-3 、416-4 地號之土
    地，及其上同段933 建號即門牌號碼臺北市○○區○○路37
    6 號3 樓之建物等不動產，亦即聲請人鑑於上揭房地目前尚
    未繳清之貸款利息過高，因而擬將上揭房地以贈與方式移轉
    登記至林明賢弟弟名下，再向金融機構辦理利息較低之轉貸
    借款。為此，爰依法聲請裁定准予處分受監護人所有之上開
    不動產等語。
二、按民法總則中華民國97年5 月2 日修正之條文施行前，已為
    禁治產宣告者，視為已為監護宣告，並於修正施行後，適用
    修正後之規定；民法規定之禁治產或禁治產人，自修正施行
    後，一律改稱為監護或受監護宣告之人；施行前所設置之監
    護人，於修正施行後，適用修正後之規定；修正之民法總則
    第14條至第15條之2 及民法親屬編第4 章之規定，自公布後
    1 年6 個月施行。民法總則施行法第4 條第2 項、第4 條之
    1 、第4 條之2 、民法親屬編施行法第14條之2 、第14條之
    3 亦分別定有明文。本件林明賢前經本院以89年禁字第5 號
    民事裁定宣告為禁治產人，聲請人則為林明賢之監護人等情
    ，有戶籍謄本在卷可憑（見卷第15頁），並經本院調閱上開
    民事卷宗查核屬實。從而，林明賢於98年11月23日修正之民
    法總則編、親屬編及相關修正條文生效施行後，視為已為監
    護宣告，自應適用修正後之規定，合先敘明。
三、次按「監護人對於受監護人之財產，非為受監護人之利益，
    不得使用、代為或同意處分。監護人為下列行為，非經法院
    許可，不生效力：(一)代理受監護人購置或處分不動產。(二)代
    理受監護人，就供其居住之建築物或其基地出租、供他人使
    用或終止租賃」，民法第1101條第1 項、第2 項定有明文。
    經查，聲請人之上開主張，固據其提出戶籍謄本、土地及建
    物登記謄本、診斷證明書等為證（見卷第5 至7 頁、第14至
    17頁），又林明賢名下僅有上揭房地及另一筆坐落於台西鄉
    ○○段1157地號之土地等情，亦有本院依職權調閱林明賢之
    稅務電子閘門財產所得調件明細表在卷可依（見卷第18頁）
    。然查，聲請人陳明欲將林明賢之上揭房地以贈與方式移轉
    登記與林明賢之弟，核屬無償之處分行為，此對林明賢而言
    ，其將因此處分行為而喪失上揭房地之所有權，惟財產卻未
    能有相應之增加，形式上顯難認係為林明賢利益之行為。況
    林明賢之弟依此處分行為取得上揭房地所有權後，是否將即
    向銀行進行轉貸，銀行是否亦將同意轉貸，又轉貸後是否所
    貸款項之利息即能較先前之貸款為低，另所貸得之款項是否
    將全數用於林明賢之生活、療養費用等，更均非本院得予以
    監督管控。從而，本院為保障受監護宣告之人林明賢之權益
    ，應認聲請人所聲請之上開處分行為，與前揭「為受監護宣
    告之人之利益」要件不符，是本件聲請於法未合，自應駁回
    。
四、依非訟事件法第21條第1 項前段，裁定如主文。
中    華    民    國    99    年    12    月    29    日
                  家事庭  法  官  郭躍民
以上正本證明與原本無異。
如對本裁定抗告，應於裁定送達後10日內向本院提出抗告狀。
中    華    民    國    99    年    12    月    29    日
                          書記官  方蘭芬

司法院資訊處製作；財團法人民間司法改革基金會備份。
